【裁判字號】    95,上易,282
【裁判日期】    950615
【裁判案由】    竊盜
【裁判全文】
臺灣高等法院高雄分院刑事判決         95年度上易字第282號
上  訴  人  臺灣高雄地方法院檢察署檢察官
被      告  乙○○
                    現於臺灣屏東戒治所戒治中
上列上訴人因被告竊盜案件，不服臺灣高雄地方法院95年度易字
第3 號中華民國95年3 月20日第一審判決（起訴暨移送併辦案號
：臺灣高雄地方法院檢察署94年度偵字第28869 號、95年度偵字
第3741號），提起上訴，本院判決如下：
    主  文
原判決撤銷。
乙○○共同連續犯攜帶兇器竊盜罪，處有期徒刑捌月。扣案之螺
絲起子壹支、鐵鉗壹支、扳手支，均沒收。
    事  實
一、乙○○意圖為自己不法之所有，並基於概括之犯意，連續為
    下列竊盜行為：(一)與具有共同犯意聯絡之王本營，於民國（
    下同）94年12月15日12時55分許，由乙○○騎乘車牌號碼ZF
    C-538 號輕型機車，搭載王本營前往高雄市○○區○○街80
    號甲○○所有之空屋，乘無人注意之際，持其等共有客觀上
    足以傷害人生命、身體之兇器之十字型螺絲起子1 支、鐵鉗
    1 支、扳手3 支等物，竊取該屋3 樓之門框鋁條15支。得手
    後，以塑膠袋包裹，旋為到場巡邏之員警當場查獲，並扣得
    上開兇器及鋁條等物。(二)與綽號「阿進」之不詳姓名年籍成
    年男子，共同基於意圖為自己不法所有之犯意聯絡，於95年
    1 月20日上午9 時45分許，由乙○○騎乘上開機車，搭載「
    阿進」前往高雄市○○區○○路46號前，推由「阿進」徒手
    竊取林文城所有置放於車號XY-4905 號自小貨車車斗上之氣
    動扳手、夾輪器各1 支。得手後，為林文城發覺呼叫，乃迅
    速騎乘機車逃離現場，並將該氣動扳手、夾輪器各1 支帶回
    高雄市○○區○○里○○街7 號住處藏放。嗣於同日11時20
    分許，為警循線在其上址住處查獲，起出氣動扳手、夾輪器
    各1 支。
    理  由
一、上揭事實欄(一)所示之犯罪事實，除竊得門框鋁條數目究為4
    支或15支外，業據被告乙○○於警詢、檢察官偵查中、原審
    及本院審理時均坦承不諱，核與證人即共犯王本營於警詢、
    檢察官偵查中及原審審理時到庭證述情節相符，復經證人即
    查獲員警許建雄於原審審理時到庭結證屬實（見原審卷第87
    、88頁），並據證人即被害人甲○○於警詢時、本院審理時
    到庭結證甚詳（見本院卷第41至43頁），且有贓物認領保管
    單、照片6 張（見警卷第26至29頁）附卷足憑，及十字型螺
    絲起子1 支、鐵鉗1 支、扳手3 支等扣案可佐。是被告之上
    開自白核與事實相符，自堪採信。被告雖以其僅竊得鋁條4
    支置辯，惟被告為警查獲時，被害人甲○○遭竊之上開鋁條
    共15條均尚在失竊現場，被告與王本營仍在該處拆卸鋁條一
    節，業經證人許建雄於原審審理時結證明確，並有上開現場
    照片可按，而該空屋每次均有上鎖，在本次遭竊前並無遭竊
    情事等情，復據證人甲○○於本院審理中證述明確，足認該
    空屋係第1 次遭竊。而被告所稱伊到現場時，另有1 名男子
    正離去云云，然均未舉證以實其說，縱真有該男子存在，而
    該男子亦竊取鋁條，該男子既已耗費相當時間、精力及風險
    而竊得鋁條，焉有不一併取走，竟留供被告取得之理？是被
    告此部分所辯，顯違常情，而屬避就之詞，自不足採信。
二、上揭事實欄(二)所示之犯罪事實，業據被告於原審及本院審理
    時均坦承不諱，復經被害人林文城於警詢時證述：「我剛好
    訪友後要開車時，發現有兩名竊嫌正盜取我車上之工具，．
    ．．我就大喊抓賊，兩名竊嫌就騎上一輛機車車號ZFC-538
    號逃逸，我就打電話報警」、「（乙○○）他是竊取我車上
    物品之竊嫌沒錯」、「（警方於該嫌住處《高雄市○○區○
    ○里○○街7 號》起出贓物氣動板手及夾輪器各壹支，是否
    為你失竊之物品？）是我失竊之物品沒錯」等語甚詳（見警
    卷第6 頁），並有扣押筆錄、扣押物品目錄表、贓物認領保
    管單各1 份、照片4 張附卷足稽。被告之上開自白核與事實
    相符，自堪採信。
三、按刑法第321 條第1 項第3 款之攜帶兇器竊盜罪，係以行為
    人攜帶兇器竊盜為其加重條件。此所謂兇器，其種類並無限
    制，凡客觀上足對人之生命、身體、安全構成威脅，具有危
    險性之兇器均屬之。且祇須行竊時攜帶此種具有危險性之兇
    器為已足，並不以攜帶之初有行兇之意圖為必要（最高法院
    79年臺上字第5253號判例參照）。被告為上開事實欄(一)所示
    之竊盜犯行時所使用之螺絲起子、鐵鉗、扳手，均為金屬製
    品，質地堅硬，客觀上足以對人之生命、身體安全構成威脅
    ，具有危險性，自屬兇器。是核被告就上開事實欄(一)所示之
    犯行，係犯刑法第321 條第1 項第3 款之攜帶兇器竊盜罪；
    就上開事實欄(二)所示之犯行，係犯刑法第320 條第1 項之普
    通竊盜罪。被告就上開事實欄(一)所示犯行，與王本營間；就
    上開事實欄(二)所示犯行，與綽號「阿進」之成年男子間分別
    有犯意聯絡及行為分擔，各為共同正犯。又被告先後2 次竊
    盜犯行，時間緊接，所犯構成要件相同之罪名，顯係基於概
    括犯意為之，為連續犯，應依刑法第56條之規定，論以情節
    較重之刑法第321 條第1 項第3 款之攜帶兇器竊盜罪，並加
    重其刑。公訴人雖未就上開事實欄(二)所示犯行（即95年度偵
    字第3741號併案部分）起訴，然此部分與上開起訴部分有連
    續犯之裁判上一罪關係，應為起訴效力所及，本院自應併予
    審究。再公訴意旨雖認上開事實欄(一)所示犯行部分，被告尚
    有毀越門扇之行為，然訊之被告則堅決否認有毀壞門鎖或門
    扇之行為，而被害人甲○○亦於本院審理時到庭結證稱：門
    鎖是普通公寓的鎖，不是另外加鎖頭，伊不清楚門鎖有無被
    破壞等語（見本院卷第41、42頁），且證人即現場查獲員警
    許建雄於原審審理時到庭結證時，亦未證述該屋門鎖有遭被
    告破壞之情（見原審卷第87、88頁）。顯見，此部分尚無人
    證或物證之積極證據足資證明，公訴人此部分之指訴尚有未
    洽。惟此部分乃屬加重竊盜之行為情狀，且屬同一條項之罪
    名，僅加重條件不一，故毋庸變更起訴法條，附此敘明。
四、原審認被告罪證明確，予以論罪科刑，固非無見；惟：被
    告所竊取之鋁條為15支，原判決誤為4 支，尚有未洽。被
    告為警查獲時，已將原附著於該屋之鋁門窗框架拆卸置於地
    上，部分並已裝入塑膠袋內，是原所有人之持有關係顯已遭
    破壞，被告顯已建立新持有關係，而將該等竊取物品置於其
    實力支配之下，其犯罪行為已屬既遂。雖被告尚未及將竊得
    物品移置他處，仍難執此認其行為尚在未遂階段，而應論以
    未遂犯。原判決誤認被告之行為尚在未遂階段，而論以竊盜
    未遂罪，同有未洽。檢察官執此聲明上訴，指摘原判決不當
    ，為有理由，本院自應將原判決撤銷改判。審酌被告已有多
    次竊盜、煙毒犯罪前科，履經執行及假釋，有臺灣高等法院
    被告前案紀錄表足憑，仍不思以正當途徑掙取金錢，再度竊
    取他人財物，且以攜帶兇器之方式竊盜財物，客觀上對於被
    害人造成潛在之威脅非輕，本應重懲，惟念被告犯後坦承犯
    行，所竊財物俱已歸還被害人，對被害人所造成之損害尚屬
    輕微等一切情狀，量處如主文第2 項所示之刑。扣案之螺絲
    起子1 支、鐵鉗1 支、扳手3 支，為被告與共同正犯王本營
    所有並供犯罪所用，業據被告供陳在卷，爰依刑法第38條第
    1 項第2 款之規定予以宣告沒收。
據上論結，應依刑事訴訟法第369 條第1 項前段、第364 條、第
273 條之1 第1 項、第299 條第1 項前段，刑法第28條、第56條
、第321 條第1 項第3 款、第38條第1 項第2 款，判決如主文。
本案經檢察官許月雲到庭執行職務。
中    華    民    國    95    年    6     月    15    日
                  刑事第四庭    審判長法  官 蕭權閔
                                      法  官 陳吉雄
                                      法  官 林水城
以上正本證明與原本無異。
本判決不得上訴。
中    華    民    國    95    年    6     月    15    日
                                      書記官 吳新貞
附錄本件判決論罪科刑法條：
中華民國刑法第321條第1項第3款
犯竊盜罪而有左列情形之一者，處6 月以上、5 年以下有期徒刑
3  攜帶兇器而犯之者。


司法院資訊處製作；財團法人民間司法改革基金會備份。
